【裁判字號】    89,上,49
【裁判日期】    890627
【裁判案由】    侵權行為損害賠償
【裁判全文】
臺灣高等法院民事判決  八十九年度上字第四十九號
      上  訴  人  甲○○
      訴訟代理人  江淑卿律師
      上  訴  人  乙○○      住台北縣新莊市○○路四四九巷八弄三號
      訴訟代理人  陳憶娟律師
右當事人間請求侵權行為損害賠償事件，兩造對於中華民國八十八年十一月二十四日
臺灣板橋地方法院八十八年度訴字第六七○號第一審判決各自提起上訴，本院判決如
左：
    主    文
兩造上訴均駁回。
第二審訴訟費用由兩造各自負擔。
    事    實
甲、上訴人乙○○（下稱乙○○）部分：
壹、聲明：求為判決：
一、原判決駁回後開之訴及假執行聲請部分廢棄。
二、對造上訴人甲○○（下稱甲○○）應再給付乙○○新台幣（以下同）一百一十萬
    元。
三、願供擔保請准宣告假執行。
四、甲○○之上訴駁回。
貳、陳述：除引用原審判決書之記載外，補稱：
一、兩造為交往多年論及婚嫁之親密男女朋友，本案發生前，乙○○曾因甲○○之撞
    擊而流產及逼迫而墮胎二次。本次甲○○又晃動機車將乙○○推下車，反扭其手
    臂，掐其脖子，將其推倒在地，並進而抬起機車尾部撞擊乙○○腹部，造成乙○
    ○四肢多處挫傷、流產，乙○○右手腕韌帶損傷斷裂經長期門診治療仍無法治癒
    ，流產引起反覆性骨盆腔及陰道發炎，無法根治，恐有無法再受孕之虞，造成乙
    ○○嚴重心理傷害，精神幾近崩潰，甲○○犯後態度頑劣，不道歉、不慰問、不
    賠償，請求賠償一百五十萬元，絕不為過，原審僅准四十萬元，顯有不當。
二、乙○○流產與甲○○之故意撞擊確有因果關係，甲○○上訴無理由。
參、證據：除引用原審之立證方法外，補提：診斷證明書為證。
乙、甲○○部分：
壹、求為判決：
一、原判決不利於甲○○部分廢棄。
二、乙○○在第一審之訴駁回。
三、駁回乙○○之上訴，如受不利判決，願供擔保免為假執行。
貳、陳述：除引用原審判決書之記載外，補稱：
一、本件係因乙○○騎在甲○○機車座上，不讓其離去，而發生拉扯，致乙○○受傷
    ，甲○○不知懷孕之事，無傷害犯意。且乙○○自知懷孕，於甲○○搖動機車時
    ，不應繼續占住機車，即不會有後續傷害之發生，乙○○與有過失。又甲○○與
    乙○○交往期間曾前去提親，遭乙○○家人拒絕，非甲○○玩弄乙○○感情。
二、乙○○向甲○○左鄰右舍散發訴訟告訴狀等資料，致甲○○工作不保，因本案刑
    事被判處有期徒刑八月，並服刑完畢，已付出相當之代價，請斟酌甲○○有前科
    紀錄，不易覓得入監服刑前之職務，無不動產及多次申請調解委員會調解，乙○
    ○均不出席，非甲○○無解決誠意等情形。減輕甲○○之賠償金額。
參、證據：引用原審之立證方法外，並聲請向財團法人國泰綜合醫院（下稱國泰醫院
    ）函查主治醫師有無就乙○○流產為醫療行為。
丙、本院依職權調閱本院八十八年度上易字第二一四六號甲○○傷害案（下稱傷害案
    ）全卷。
    理    由
一、乙○○主張：兩造係男女朋友關係，於八十七年九月十三日晚間八時許，在台北
    縣土城市承天禪寺停車場附近，因討論是否結婚之事起爭執，伊不滿甲○○不談
    即欲離去，乃拉住甲○○，並坐在其機車上，不讓甲○○騎車離去，甲○○為求
    甩脫，竟不顧伊已懷有身孕，晃動機車將伊推下車，並抬起機車車尾撞擊伊腹部
    ，致伊四肢部多處挫傷、腹部因外力撞擊引發流產，引起反覆性骨盆腔及陰道發
    炎，無法根治，將來恐有無法再受孕之虞。伊因甲○○之傷害行為造成嚴重之心
    理傷害，精神幾近崩潰等語，爰依民法第一百八十四條、第一百九十五條第一項
    規定，求為命甲○○除原審判命給付之四十萬元外，再給付一百一十萬元之判決
    （乙○○超過上開請求部分，經原審判決敗訴，未聲明不服）。
二、甲○○則以：因乙○○坐在伊機車上，不讓伊離去，始與其發生拉扯；伊不知乙
    ○○懷孕之事，無抬起機車車尾撞擊乙○○腹部之動機及行為；且乙○○自知懷
    孕，於伊搖晃機車時，繼續占住機車不罷手致發生傷害，亦與有過失等語，資為
    抗辯，並對原審命其給付部分上訴。
三、經查，兩造於八十七年九月十三日晚上八時許，在台北縣土城市承天禪寺停車場
    附近，因討論是否結婚之事起爭執，為兩造不爭之事實，甲○○於傷害案件中自
    承：「．．告訴人（即乙○○）一直拉著從寺內走到寺外，隨後我即要騎上機車
    要離開，她緊抓住我機車把手剎車，不讓我離開，我只好下車打算推車離開，告
    訴人即坐上我的機車，我要求她下車，她不肯，並拔走我的車鑰匙，我見狀即搖
    晃我機車，．．」、「．．當時告訴人拉著我的手，到寺外時，我想將她擋開，
    我即隨手拉一抬機車橫在我們中間，當時我有聽見告訴人叫了一聲即蹲了下來，
    我上前去看，告訴人即按拉著我的手．．．」、「機車拉扯時有聽到她叫了一聲
    蹲下去」、「我們雙方拉扯一個多小時．．．」（見臺灣板橋地方法院八十七年
    度偵字第二四七四六號卷一二頁反面、一三頁、本院八十八年度上易字第二一四
    六號卷二七頁反面），於本件審理中亦自承「．．．兩造因結婚事宜又起爭執，
    我不想再談此事，所以想要離去，但乙○○不肯，因我牽動機車，乙○○跟隨在
    旁，中間有機車隔離兩造，因我晃動機車車頭，想要乙○○知道我不想再談結婚
    事宜，讓她知難而退自行回家，此時乙○○就蹲下來．．．」等語（見本院卷一
    ○一頁），證人李德蕙於傷害案件偵查時更證稱：「是當時在協調時，告訴人對
    於發生當天之事質問被告（即甲○○），我有聽見被告承認有用摩托車撞到她，
    並撞了她好幾次。」等語明確（見同上偵查卷一六頁反面），再參酌乙○○於傷
    害案件中陳稱：「．．．至八時許被告即依約到場，但與我碰面之後即要離去，
    並說我很煩，我即拉他的手，要求他不要離開，他想摔脫我的手，我一直拉著他
    ，他即愈來愈生氣，帶著我在禪寺停車場走來走去，．．．我又追他回來，並騎
    在他的摩托車上，他叫我走開，我不肯，他即搖晃機車，我即摔下來，又坐上車
    ，他又再度搖晃機車，我又掉下來，這樣重覆好幾次，最後一次我站在他的機車
    旁邊，被告為了要趕我走，即抬起機車尾部撞我腹部，撞了好幾次，我還是不肯
    走，並拿走他的機車鑰匙．．．」、「．．．他不願跟我談，急忙要離開，我不
    肯就拉著他的手，他拉著我的手繞了停車場一圈，後來我坐在他的機車上，他就
    晃動機車，後來他就抬起機車將我甩下車，我摔下來後，他就來回晃動機車撞我
    腹部．．．」等語（見同下偵查卷一五頁反面、臺灣板橋地方法院八十八年度易
    字第三七三號卷三四頁），及兩造為男女密友，本件發生前乙○○曾懷孕流產二
    次，此次係因商談是否結婚事宜而起爭執，衡情乙○○懷孕之事，應為甲○○所
    知悉等情，甲○○明知乙○○懷孕，或於乙○○坐在機車上時，搖晃機車，致乙
    ○○摔下車，或於乙○○緊抓住其手時，將機車橫在其二人間，搖晃車頭，碰撞
    乙○○，且持續長達一個多小時，則乙○○有受傷、流產之可能，應為甲○○所
    明知，甲○○或有意使其發生，或發生亦不違背其本意，乙○○主張甲○○故意
    傷害，應堪信為真實，甲○○以不知乙○○懷孕，非故意傷害置辯，尚不足採信
    。
四、次查，乙○○因甲○○之傷害行為致四肢部挫傷、因外力撞擊引發完全泩流產，
    為甲○○所不爭執，並有家庭暴力事件驗傷診斷證明書、財團法人國泰綜合醫院
    診斷證明書、八十八年日月二十三日管歷字第六四三號函、八十九年三月六日
    管歷字第二一○號函檢附病歷在卷可按（見原審卷六八、六九、七一、七三頁
    、本院卷六六─七二頁），亦堪信為真實。
五、又按民法第二百十七條所謂被害人與有過失，必須其行為與加害人之行為，為損
    害之共同原因，而其過失行為並為有助成損害之發生或擴大之行為者，始屬相當
    。本件乙○○所受之傷害，純係甲○○故意侵權所致，與乙○○之占坐機車行為
    無關，乙○○之坐在機車上之行為，非損害發生或擴大之共同原因，甲○○以乙
    ○○與有過失為辯，自屬無據，其應負全部之損害賠償責任。
六、因故意或過失，不法侵害他人之權利者，負損害賠償責任；不法侵害他人之身體
    、健康、名譽或自由者，被害人雖非財產上之損害，亦得請求賠償相當之金額，
    修正前民法第一百八十四條第一項、第一百九十五條第一項分別定有明文。又民
    法債編修正前發生之債，除其施行法有特別規定外，不適用修正施行後之規定，
    為民法債編施行法第一條所明定。本件乙○○因甲○○之傷害行為，致精神上遭
    受極大痛苦，請求甲○○賠償非財產上之損害，自屬有據，且為八十九年五月五
    日民法債編修正施行前所發生，應適用修正前之規定。查乙○○係六十二年九月
    七日出生，未婚，專科學校畢業，先後任職於電腦、科技公司，現職前進修網路
    規劃管理；甲○○係五十八年三月八日出生，專科學校畢業，先後任職於電腦、
    電機、電訊等公司，擔任網路工程師職務，月薪約新台幣四萬五千元，目前無業
    ，為家中長子，及兩造交往期間甲○○曾前往提親，遭乙○○家人拒絕，本案發
    生後亦多次申請調解委員會調解，乙○○均未出席等事實，為兩造所自陳，並有
    戶籍謄本、畢業證書、勞工保險卡、薪資表、調解不成立證明書等可憑（見原審
    卷二六─三一、八五、八六、一二三─一三一頁），爰審酌兩造之身分、地位、
    資力及乙○○所受之傷害及精神痛苦之程度等一切情狀，認乙○○請求非財產上
    損害賠償以四十萬元為相當。
七、綜上所述，乙○○本於侵權行為之法律關係，請求甲○○給付四十萬元，應予准
    許。原審就此部分為乙○○勝訴判決，逾此部分之請求，則予駁回，經核均無違
    誤。兩造聲明上訴，分別指摘原判決不當，聲明廢棄改判，無理由，均應駁回上
    訴。
八、本件事證業臻明確，兩造其餘攻擊、防禦方法，與判決結果無礙，爰不一一論列
    ，併此敘明。
九、據上論結，本件兩造之上訴均為無理由。依民事訴訟法第四百四十九條第一項、
    第七十八條，判決如主文。
中      華      民      國    八十九    年      六      月    二十七    日
                                臺灣高等法院民事第五庭
                                    審判長法  官  黃  熙  嫣
                                          法  官  鄭  傑  夫
                                          法  官  蔡  芳  齡
右正本係照原本作成。
乙○○如不服本判決，應於收受送達後二十日內向本院提出上訴書狀，其未表明上訴
理由者，應於提出上訴後二十日內向本院補提理由書狀（均須按他造當事人之人數附
繕本）上訴時應提出委任律師或具有律師資格之人之委任狀；委任有律師資格者，另
應附具律師及格證書及釋明委任人與受任人有民事訴訟法第四百六十六條之一第一項
但書或第二項（詳附註）所定關係之釋明文書影本。
中      華      民      國    八十九    年      六      月    二十九    日
                                          書記官  蔡  錦  輝
附註：
民事訴訟法第四百六十六條之一（第一項、第二項）：
對於第二審判決上訴，上訴人應委任律師為訴訟代理人。但上訴人或其法定代理人具
有律師資格者，不在此限。
上訴人之配偶、三親等內之血親、二親等內之姻親，或上訴人為法人、中央或地方機
關時，其所屬專任人員具有律師資格並經法院認為適當者，亦得為第三審訴訟代理人
。


司法院資訊處製作；財團法人民間司法改革基金會備份。
